最高法院刑事判決　　　　　　　　　　　　　　　九十三年度台上字第六四六三號
　　上　訴　人　丙○○
　　　　　　　　乙　○
　　被　　　告　甲○○
右上訴人等因自訴被告偽證案件，不服台灣高等法院中華民國九十一年三月六日第二
審判決（九十年度上訴字第三九七七號，自訴案號：台灣台北地方法院九十年度自字
第六五七號），提起上訴，本院判決如左：
    主  文
上訴駁回。
    理  由
按刑事訴訟法第三百七十七條規定：上訴於第三審法院，非以判決違背法令為理由，
不得為之。是提起第三審上訴，應以原判決違背法令為理由，係屬法定要件，且必須
依據卷內資料為具體之指摘，並足據以辨認原判決已具備違背法令之形式，始屬相當
。本件原判決以上訴人即自訴人丙○○、乙○（下稱上訴人等二人）在第一審自訴意
旨略稱：被告甲○○係律師，前受胡忠卿、葉志仁、許黃淑亭（下稱胡忠卿等三人）
委任處理法律事務，竟與胡忠卿等三人共同基於偽證之犯意聯絡，於上訴人丙○○對
葉志仁、許黃淑亭及上訴人乙○等人訴請塗銷抵押權登記之民事事件（台灣台北地方
法院民國八十五年度訴字第三六六九號）中，被告時係葉、許二人之訴訟代理人，胡
忠卿則為證人。被告竟指導胡忠卿等三人為虛偽之陳述，致上訴人丙○○因胡忠卿之
偽證，而受敗訴判決；上訴人等二人更因此再為胡忠卿等三人誣告背信，並被判處罪
刑確定。因認被告牽連涉犯共同誣告（誣告部分另經第一審裁定駁回自訴，上訴人等
二人提起抗告，業據原審駁回其抗告，已確定在案）、偽證罪嫌云云。惟經審理結果
，以：偽證係直接侵害國家法益之犯罪，上訴人等二人並非該項犯罪之直接被害人，
依法不得提起自訴。上訴人等二人雖主張：此部分與得提起自訴之誣告部分有牽連犯
裁判上一罪之關係，應以得提起自訴論等詞。然誣告部分既經第一審以犯罪嫌疑不足
而裁定駁回其自訴，並據原審以九十年度抗字第六五０號裁定，駁回其提起之抗告確
定在案，則偽證部分與之即不生牽連犯之關係，因認上訴人等二人非偽證罪之直接被
害人，其不得提起自訴而提起，第一審判決依刑事訴訟法第三百三十四條之規定諭知
不受理，為無不合而予維持，駁回上訴人等二人在第二審之上訴，已詳敘其憑以論斷
之證據及理由。從形式上觀察，原判決並無違背法令之情形存在。上訴意旨略稱：被
告偽證部分與誣告部分確有牽連犯之一罪關係，自得提起自訴，又本件與上訴人等二
人另案自訴被告偽造文書案件（第一審法院八十八年度自字第九０八號、原審法院九
十年度上訴字第一四０四號），二者如係刑事訴訟法第七條規定之相牽連案件，應依
同法第六條之規定合併審理；如為同一案件，則本件係重複起訴，應依刑事訴訟法第
三百零三條第二款諭知不受理始稱適法，原判決顯有違誤等語。惟查上訴人等二人自
訴被告涉嫌誣告部分，既經第一審以犯罪嫌疑不足而裁定駁回其自訴，並據原審駁回
其提起之抗告，業已確定在案，有原審九十年度抗字第六五０號裁定及相關案卷可稽
，與被告被訴偽證部分自不生裁判上一罪之關係。又按犯罪之被害人得提起自訴，刑
事訴訟法第三百十九條第一項固定有明文，然此之被害人係指犯罪之直接被害人而言
。偽證罪直接侵害者係國家法益，上訴人等二人並非該項犯罪之直接被害人，依法即
不得提起自訴。其不得提起自訴而提起，應依刑事訴訟法第三百三十四條諭知不受理
之判決；且此為自訴程序之特別規定，原應優先適用。本件既因不得提起自訴而提起
，已非法院所得受理審判，則與另案即原審法院九十年度上訴字第一四０四號偽造文
書案件，是否為相牽連之案件或為同一案件，即無斟酌論述之必要。上訴意旨徒憑己
見，未依卷內訴訟資料任意指摘，尚不足據以辨認原判決已具備違背法令之形式，難
認已符合首揭法定之第三審上訴要件。其上訴違背法律上之程式，應予駁回。
據上論結，應依刑事訴訟法第三百九十五條前段，判決如主文。
中　　　華　　　民　　　國　　九十三　　年　　 十二 　　月　　　十　　　日
                              最高法院刑事第九庭
                                  審判長法官  邵　燕　玲
                                        法官  陳　世　雄
                                        法官  陳　朱　貴
                                        法官  蘇　振　堂
                                        法官  張　春　福
      右正本證明與原本無異
                                              書  記  官
中　　　華　　　民　　　國　　九十三　　年　　 十二 　　月　　 十五 　　日
                                                                    Ｒ
